臺灣臺中地方法院刑事判決　95年度易字第2632號
公　訴　人　臺灣臺中地方法院檢察署檢察官
被　　　告　丙○○
　　　　　　　　　　（另案在臺灣臺中戒治所強制戒治）
上列被告因詐欺案件，經檢察官提起公訴（95年度偵字第15130
號）及移送併辦（臺灣臺中地方法院檢察署95年度偵字第14620
號、臺灣屏東地方法院檢察署95年度偵字第5303號，本院判決如
下：
    主  文
丙○○幫助連續意圖為自己不法之所有，以詐術使人將本人之物
交付，累犯，處有期徒刑伍月，如易科罰金，以銀元佰元即新
臺幣玖佰元折算壹日。
    犯罪事實
一、丙○○前於民國九十二年間因竊盜罪，經本院以九十二年度
    易字第七六五號判處有期徒刑六月，如易科罰金，以銀元三
    百元折算一日確定，入監執行後，於九十二年十二月五日縮
    刑期滿執行完畢。其於九十四年七月間因見報載租用帳戶之
    廣告，雖可預見如將個人存摺、提款卡、密碼、印章交付予
    姓名年籍不詳且不相識之成年人使用，該成年人有可能以所
    取得之存摺、提款卡、密碼、印章遂行財產上犯罪之目的，
    竟為圖得新臺幣（下同）二千元之報酬，而基於縱若取得其
    存摺、提款卡、密碼、印章之成年人，用以實施犯罪，供作
    被害人匯款之用，仍不違背其本意之幫助使用其帳戶者向他
    人詐欺取財之不確定故意，於民國九十四年八月一日，在臺
    中縣后里鄉○○路七十七號后里郵局內，將其開設在后里郵
    局局號0000000號、帳號0000000號帳戶之存
    摺、提款卡、密碼、印章，一併交予真實姓名年籍不詳綽號
    「陳小姐」之成年女子，而容許他人藉其帳戶以遂行財產犯
    罪。之後，該成年人所屬詐騙集團成年成員果然基於意圖為
    自己不法所有之概括犯意：(一)於九十四年八月三日中午十二
    時許撥打電話給戊○○，佯稱：戊○○之子被他們綁架，要
    戊○○立即匯款，否則對其子不利等語，戊○○因不知有詐
    ，立即依對方指示，於同日十三時二十三分許，匯款七萬元
    至丙○○上開帳戶內。(二)另於九十四年八月四日撥打電話給
    乙○○，佯稱：乙○○之子積欠十五萬元，人在他們手上，
    要乙○○匯款救子等語，乙○○因不知有假，經與對方討價
    還價後，於同日十五時五十二分許，即依對方指示，匯款七
    萬元至丙○○上開帳戶內。(三)又於九十四年八月八日撥打電
    話給丁○○，謊稱：丁○○之女為他人擔任保證人，該借款
    人欠錢未還，需由其女兒負責償債，且其女兒在該集團手中
    ，如未馬上匯款，則其女兒之安全不予考慮等語，丁○○誤
    信為真，旋依對方指示，在同日上午十一時四十分許，匯款
    十五萬元至丙○○之上開帳戶內。嗣經戊○○、乙○○、丁○○發覺有異，始知受騙。
二、案經臺中縣警察局大甲分局移送臺灣臺中地方法院檢察署檢
    察官偵查起訴及移送併辦。
    理  由
一、上揭犯罪事實，業據被告丙○○於本院審理時為認罪之陳述
    ，核與被害人戊○○、乙○○分別於警詢時、被害人丁○○
    於警詢時及偵查中指訴之情節相符，並有戊○○、乙○○、
    丁○○分別匯款之郵政國內匯款執據、被告上開后里郵局帳
    戶開戶資料、客戶歷史交易清單、郵政存簿儲金帳戶申請使
    用電話語音服務申請書、中華郵政公司磁條晶片金融卡申請
    書附卷可稽。依上，被告前開自白，確有所據，已堪採信。
    又存摺、提款卡、密碼及印章均為關係個人理財之重要工具
    ，一般人皆會妥善保管，而該等專有物品如落入不明人士手
    中，極易被利用為與財產有關之犯罪工具，此又係具備一般
    生活智識者皆能體察之常識；參以邇來犯罪人使用他人帳戶
    作為指示被害人匯款工具之犯罪類型層出不窮，並廣經媒體
    披載，凡對社會動態尚非全然不予關注者均能知曉，社會上
    一般人防詐之意識更日益高漲，想要從事詐騙者必使出相當
    方法，始能有所得，犯罪者自不可能將費盡心力才詐得之金
    錢，存入自己無法確實掌控之帳戶內，否則將無法確保該帳
    戶名義人不會在受騙者匯入款項後，突然將該帳戶或提款卡
    掛失凍結或變更印鑑、密碼，致使犯罪者無法從該帳戶內領
    出犯罪所得，甚至由帳戶名義人將帳戶內之款項提領一空之
    情形發生。是以犯罪者欲以他人帳戶供作款項出入之帳戶，
    當會先徵得帳戶所有人之同意，並確知提款卡密碼後，才予
    使用。準此，被告坦認上揭犯行，合於情理，益徵可採。綜
    上所陳，被告對於提供自己帳戶資料予姓名年籍不詳之成年
    人，該成年人有可能以所取得之存摺、提款卡、密碼、印章
    遂行財產上犯罪之目的，竟仍將自己上開后里郵局帳戶之存
    摺、提款卡、密碼及印章提供予姓名年籍不詳之成年人，容
    任他人使用，則其主觀上顯具有縱使姓名年籍不詳之成年人
    於取得該帳戶之存摺、提款卡、密碼及印章後，持以作為詐
    欺取財供被害人匯款使用，亦不違背其本意之不確定故意至
    明。惟被告僅係單純提供該帳戶之存摺、提款卡及密碼，並
    未參與訛騙被害人戊○○、乙○○、丁○○之詐欺取財構成
    要件行為，主觀上僅係基於幫助該犯罪者之意思，應屬無疑
    。從而，本件事證明確，被告上開犯行，洵堪認定。
二、新舊法比較之說明：
（一）刑法第二條第一項規定：
      查被告行為後，刑法第二條第一項業於九十四年二月二日
      修正公布，並自九十五年七月一日起施行。修正後刑法第
      二條第一項規定，已將新舊法律適用之「從新從輕」原則
      ，改採「從舊從輕」原則，而此規定僅係規範行為後法律
      變更所生新舊法律比較適用之準據法，並非實體刑罰法律
      ，自不生行為後法律變更之比較適用之問題，應逕行適用
      新法第二條第一項之規定，為「從舊從輕」之比較。
（二）刑法第三百三十九條第一項法定刑為罰金部分：
  １、被告行為後，刑法第三十三條第五款業於九十四年二月二
      日修正公布，並自九十五年七月一日起施行；修正後刑法
      第三十三條第五款規定「罰金：新臺幣一千元以上，以百
      元計算之。」，與修正前刑法第三十三條第五款規定「罰
      金：一元以上。」不同。比較新舊法結果，以舊法較有利
      於行為人，故依刑法第二條第一項前段規定，本案關於刑
      法第三百三十九條第一項之法定刑罰金部分，自應適用行
      為時之法律即修正前刑法第三十三條第五款規定決定其罰
      金部分之法定刑。
  ２、法定刑為罰金之提高標準之新舊法適用：
      被告行為後，關於刑法罰金刑部分，業於九十五年六月十
      四日以華總一義字第０９５０００３５１８１號令增訂公
      布刑法施行法第一條之一，明定：「中華民國九十四年一
      月七日刑法修正施行後（按指九十五年七月一日），刑法
      分則編所定罰金之貨幣單位為新台幣。九十四年一月七日
      刑法修正時，刑法分則編未修正之條文定有罰金刑者，自
      九十四年一月七日刑法修正施行後，就其所定數額提高為
      三十倍。但七十二年六月二十六日到九十四年一月七日新
      增或修正之條文，就其所定數額提高為三倍。」，與該條
      增訂公布前，就罰金刑部分所適用之罰金罰鍰提高標準條
      例第一條前段、現行法規所定貨幣單位折算新臺幣條例第
      二條規定不同。而刑法第三百四十六條第一項係刑法分則
      編未修正之條文而定有罰金刑者，比較新舊法適用之結果
      ，其關於法定刑為罰金部分之提高標準，新法並無較有利
      於被告之情形，故依刑法第二條第一項前段規定，自應適
      用行為時之法律即罰金罰鍰提高標準條例第一條及現行法
      規所定貨幣單位折算新臺幣條例第二條。
（三）刑法第五十六條連續犯之規定：
　　　查被告及取得其上開后里郵局帳戶資料之犯罪集團成員為
      上開犯行後，刑法第五十六條連續犯之規定，業於九十四
      年二月二日修正公布刪除，並自九十五年七月一日施行，
      則該犯罪集團成員之犯行，因行為後新法業已刪除連續犯
      之規定，此刪除雖非犯罪構成要件之變更，但顯已影響行
      為人刑罰之法律效果，自屬法律有變更，依新法第二條第
      一項規定，比較新、舊法結果，仍應適用較有利於該犯罪
      集團成員之行為時法律即舊法論以連續犯（最高法院九十
      五年第八次刑事庭會議決議參照）。
（四）刑法第四十七條規定：
      查被告行為後，刑法第四十七條固於九十四年二月二日修
      正公布，並自九十五年七月一日起施行，但被告本次係故
      意犯罪，不論依修正前之刑法第四十七條，或修正後之刑
      法第四十七條第一項規定，均構成累犯，無所謂「有利或
      不利」之情形，即無適用修正後刑法第二條第一項之規定
      比較新舊法適用之問題，應依裁判時法即修正後刑法第四
      十七條第一項規定，論以累犯，並依法加重其刑。
（五）刑法第四十一條第一項規定：
      查被告行為後，刑法第四十一條第一項前段業於九十四年
      二月二日修正公布，並於九十五年七月一日施行。修正前
      刑法第四十一條第一項前段規定：「犯最重本刑為五年以
      下有期徒刑以下之刑之罪，而受六個月以下有期徒刑或拘
      役之宣告，因身體、教育、職業、家庭之關係或其他正當
      事由，執行顯有困難者，得以一元以上三元以下（按指銀
      元）折算一日，易科罰金。」，又被告行為時之易科罰金
      折算標準，修正前罰金罰鍰提高標準條例第二條前段（現
      已刪除）規定，就其原定數額提高為一百倍折算一日，則
      本件被告行為時之易科罰金折算標準，應以銀元三百元折
      算一日，經折算為新臺幣後，應以新臺幣九百元折算為一
      日。惟修正後之刑法第四十一條第一項前段則規定：「犯
      最重本刑為五年以下有期徒刑以下之刑之罪，而受六個月
      以下有期徒刑或拘役之宣告者，得以新臺幣一千元、二千
      元或三千元折算一日，易科罰金。」比較修正前後之易科
      罰金折算標準，以九十五年七月一日修正公布施行前之規
      定，較有利於行為人，則應依刑法第二條第一項前段，適
      用修正前刑法第四十一條第一項前段及罰金罰鍰提高標準
      條例第二條規定，定其折算標準。
三、查姓名年籍不詳自稱「陳小姐」之成年人於取得被告上開后
    里郵局帳戶之存摺、提款卡、密碼及印章後，所屬詐欺集團
    成年成員即基於意圖為自己不法所有之概括犯意，連續訛騙
    被害人戊○○、乙○○、丁○○，致使各該被害人均陷於錯
    誤，分別依指示匯款至被告上開后里郵局帳戶，核該詐欺集
    團成年成員所為，係犯刑法第三百三十九條第一項之詐欺取
    財罪。且三次詐欺犯行，時間緊接，方法相同，觸犯構成要
    件相同之罪名，應依連續犯規定，論以一罪。而被告提供自
    己帳戶予該姓名年籍不詳之成年人使用，其主觀上係以幫助
    他人犯罪之意思而參與犯罪構成要件以外之行為，核被告所
    為，係犯刑法第三十條第一項、第三百三十九條第一項之幫
    助詐欺取財罪，應依同法第三十條第二項之規定減輕其刑。
    又被告前於九十二年間因竊盜罪，經本院以九十二年度易字
    第七六五號判處有期徒刑六月，如易科罰金，以銀元三百元
    折算一日確定，入監執行後，於九十二年十二月五日縮刑期
    滿執行完畢，有臺灣高等法院被告前案紀錄表可按，其受徒
    刑之執行完畢後，五年以內故意再犯有期徒刑以上之罪，為
    累犯，應依法加重其刑，並先加後減之。檢察官雖僅就被告
    提供上開后里郵局帳戶予姓名年籍不詳自稱「陳小姐」之成
    年人後，詐欺集團成員詐騙被害人乙○○部分之犯行，提起
    公訴，但檢察官就犯罪事實一部起訴者，其效力及於全部。
    刑事訴訟法第二百六十七條定有明文。該詐欺集團成員另有
    訛詐被害人戊○○、丁○○匯款至被告上開后里郵局帳戶，
    已詳如前述，且與前揭起訴部分，均係基於被告同一幫助行
    為，屬單純一罪，本院自應就實質上一罪之被告幫助詐欺被
    害人戊○○、丁○○部分之犯行，一併加以審理。爰審酌被
    告素行非佳，有前開前科表可考，竟為貪圖私利，任意交付
    自己帳戶之存摺、提款卡、密碼及印章予姓名年籍不詳之人
    使用，犯罪之動機、目的雖然單純，但罔顧此舉可能淪為他
    人犯罪之工具，助長財產犯罪者遂行詐欺取財之目的，同時
    使犯罪者得以隱匿真實身分，增加查緝罪犯之困難，助長犯
    罪氣焰，危害社會治安，所為可議，其交付之帳戶資料數量
    只有一個，但卻造成被害人戊○○、乙○○、丁○○受騙匯
    款而受有損害，渠等被害人匯款之金額非少，且尚未能賠償
    各該被害人任何損害，所生損害頗多，惟被告交付帳戶資料
    後，自稱「陳小姐」之成年人並未給付二千元之報酬，被告
    無有所得，對於上揭犯罪事實，終能於本院審理時坦白承認
    ，犯後態度非差等一切情狀，量處如主文所示之刑，並諭知
    易科罰金之折算標準，以示懲儆。
據上論斷，應依刑事訴訟法第二百九十九條第一項前段，刑法第
二條第一項、第三十條第一項、第二項、第五十六條（修正前）
、第三百三十九條第一項、第四十七條第一項、第四十一條第一
項前段（修正前），罰金罰鍰提高標準條例第一條前段、第二條
（修正前），現行法規所定貨幣單位折算新臺幣條例第二條，判
決如主文。
本案經檢察官甲○○到庭執行職務
中　　華　　民　　國　　96　　年　　3 　　月　　27　　日
            刑事第十一庭  審判長法　官　吳進發
                                法　官　王世華
                                法　官　莊嘉蕙
以上正本證明與原本無異。
如不服本判決，應於送達後十日內向本院提出上訴狀（須附繕本
），上訴於臺灣高等法院臺中分院。
                                書記官　魏愛玲
中　　華　　民　　國　　96　　年　　3 　　月　　27　　日
附錄論罪科刑法條
中華民國刑法第339條第1項
意圖為自己或第三人不法之所有，以詐術使人將本人或第三人之
物交付者，處5年以下有期徒刑、拘役或科或併科1千元以下罰金
。
